臺灣高等法院刑事判決　　　　　　　　　　　　　九十二年度上訴字第四一八三號
　　上　訴　人　臺灣新竹地方法院檢察署檢察官
　　上　訴　人
　　即　被　告　丙○○
　　被　　　告　丁○○
右上訴人因被告毒品危害防制條例案件，不服臺灣新竹地方法院九十二年度訴字第五
九號，中華民國九十二年八月二十九日第一審判決（起訴案號：臺灣新竹地方法院檢
察署九十一年度偵字第六二九四號），提起上訴，本院判決如左：
    主  文
原判決撤銷。
丙○○轉讓第二級毒品，處有期徒刑捌月。扣案之第二級毒品ＭＤＭＡ藥丸拾顆（驗
餘淨重貳點參零公克），及第三級毒品愷他命藥粉貳瓶（驗餘淨重參點參伍公克），
均沒收銷燬之。
丁○○連續轉讓第二級毒品，處有期徒刑壹年貳月。扣案之第二級毒品ＭＤＭＡ藥丸
壹佰參拾伍顆（原扣案一百四十一顆，含綠色藥錠二十七顆，淺黃色藥錠十五顆，深
黃色藥錠九十九顆，總毛重四三. 五六公克，總淨重四二. Ｏ四公克，驗餘一百三十
五顆，淨重四Ｏ. 三Ｏ公克），及第三級毒品愷他命膠囊貳拾壹顆（原扣案二十七顆
，含綠白色膠囊十五顆，橘黃色膠囊十二顆，總毛重六. 九四公克，淨重五. 九四公
克，驗餘二十一顆，淨重四. 六二公克）、瓶裝共柒瓶（毛重一三. 八三公克，淨重
四. 六Ｏ公克，驗餘四. 二Ｏ公克），均沒收銷燬之，分裝袋拾陸個沒收。
   事  實
一、丁○○明知ＭＤＭＡ（俗稱搖頭丸）、愷他命均係具成癮性、濫用性及對社會危
    害性，分屬第二級、第三級毒品，有害國民身心健康，不得非法製造、運輸、販
    賣、轉讓或持有，竟基於轉讓第二級、第三級毒品之犯意，於民國（以下同）九
    十一年十月十一日凌晨一時許，在新竹市○○路之ＫＫ舞廳旁，無償轉讓第二級
    毒品搖頭丸十顆、第三級毒品愷他命五瓶予丙○○。丙○○則亦基於轉讓上開毒
    品之犯意，隨後於甲○○○○○內，分別接續無償轉讓與姓名年籍不詳之成年友
    人約十人施用，嗣於九十一年十月十四日晚間十八時五十九分三十七秒時，丙○○以行動電話0000000000號再撥打丁○○行動電話0000000000號，丁○○應丙○○之要求，承同一轉讓毒品之概括犯意，於同日晚上九時許，在新竹市○○路之
    戊○○○○○○（店名現改為笑傲江湖ＫＴＶ）前，再轉讓第二級毒品搖頭丸十
    顆、第三級毒品愷他命二瓶予丙○○，丁○○雖無販賣之意思，惟丙○○仍依一
    般市價交付貨款。翌日凌晨三時三十分許，丙○○騎機車攜帶上開搖頭丸及愷他
    命欲前往戊○○○○○○，為警在新竹市○○路二段旁臨檢查獲，並起出第二級
    毒品搖頭丸十顆（毛重六. 七一公克，淨重二. 六五公克，驗餘二. 三Ｏ公克）
    、第三級毒品愷他命二瓶（毛重七. 三五公克，淨重三. 五五公克，驗餘三. 三
    五公克）扣押之。另經丙○○自動提供情資，帶同警方查獲毒品販賣上源，循線
    在新竹市○○路與四維路口查獲丁○○，扣得第二級毒品搖頭丸共一百四十一顆
    、第三級毒品愷他命膠囊共二十七顆、瓶裝共七瓶及分裝袋十六個。
二、案經新竹市警察局第一分局報請臺灣新竹地方法院檢察署檢察官偵查起訴。
    理  由
一、被告之供述及辯解：
    訊據上訴人即被告丙○○固坦承於右揭時地持有第二級毒品ＭＤＭＡ藥丸及第三
    級毒品Ｋ他命之事實，惟矢口否認有何轉讓毒品之犯行，辯稱：毒品都是供己施
    用，並未轉讓他人，警訊時因害怕又不懂法律，以為說是要拿給朋友施用的話，
    就不會有事云云。訊據被告丁○○坦承持有第二級毒品ＭＤＭＡ藥丸及第三級毒
    品Ｋ他命之事實，惟堅詞否認曾販售予丙○○，辯稱持有之毒品均係供己施用，
    購買數量較多，價格較為便宜，分裝袋亦僅為便利攜帶，伊並無販賣或轉讓予他
    人云云。
二、認定犯罪事實所憑之證據及理由：
（一）毒品之查獲與鑑定：
      扣案第二級毒品ＭＤＭＡ藥丸十顆（毛重六. 七一公克，淨重二. 六五公克，
      驗餘二. 三Ｏ公克）及第三級毒品Ｋ他命二瓶（毛重七. 三五公克，淨重三.
      五五公克，驗餘三. 三五公克）係為警於九十一年十月十五日凌晨三點三十分
      許，在新竹市○○路二段臨檢自被告丙○○身上扣得，警員旋據丙○○所供毒
      品上源係丁○○，乃於同日凌晨五時許，先由丙○○打電話0000000000約丁○○見面，隨後帶同丙○○共同前往查緝被告丁○○，而於新竹市○○路與四維
      路口處盤檢丁○○，並於其所使用之自小客車（車號７Ｕ─２８２９）駕駛座
      踏板處黑色手提包內，查扣第二級毒品ＭＤＭＡ藥丸一百四十一顆（含綠色藥
      錠二十七顆，淺黃色藥錠十五顆，深黃色藥錠九十九顆，總毛重四三. 五六公
      克，總淨重四二.0 四公克，驗餘一百三十五顆，淨重四0.三0公克）、第三級
      毒品Ｋ他命膠囊二十七顆（含綠白色膠囊十五顆，橘黃色膠囊十二顆，總毛重
      六. 九四公克，淨重五. 九四公克，驗餘二十一顆，淨重四. 六二公克）、Ｋ
      他命瓶裝七小瓶（毛重一三. 八三公克，淨重四. 六0公克，驗餘四. 二0公克
      ）、分裝袋十六個等情，業經被告丙○○、丁○○二人坦承不諱，並有卷附新
      竹市警察局第一分局扣押物品清單足憑（見偵字第五九四六號偵卷第三十七、
      三十八頁；六二九四號偵卷第二十一頁）。而自丙○○身上查扣之毒品，及自
      丁○○車上黑色手提包內查扣之毒品，經分別送鑑定，確為第二級毒品ＭＤＭ
      Ａ及第三級毒品Ｋ他命，有內政部警政署刑事警察局九十二年八月十二日刑鑑
      字第○九二○一五一四一一號、九十一年十二月十日刑鑑字第○九一○三○四
      九九○號鑑驗通知書乙紙附卷可稽（見原審卷第一五九頁、偵字五九四六號偵
      卷第五四頁至第五六頁）。
（二）被告丁○○轉讓第二級毒品ＭＤＭＡ及第三級毒品Ｋ他命丙○○，丙○○再持
      之轉讓姓名年籍不詳之成年友人約十人施用之事證：
  １、被告丁○○先於九十一年十月十一日凌晨一時許，在新竹市○○路之ＫＫ舞廳
      旁，無償轉讓第二級毒品搖頭丸十顆、第三級毒品愷他命五瓶予丙○○，丙○○隨後於甲○○○○○內，分別接續無償轉讓與姓名年籍不詳之成年友人約十
      人施用，丁○○又於九十一年十月十四日晚上九時許，在新竹市○○路之戊○○○○○○（店名現改為笑傲江湖ＫＴＶ）前，有償轉讓第二級毒品搖頭丸十
      顆、第三級毒品愷他命二瓶予丙○○，翌日凌晨三時三十分許，丙○○騎機車
      前往戊○○○○○○，欲將上開所取得之毒品提供該ＫＴＶ內年籍不詳之友人
      施用時，為警在新竹市○○路二段旁臨檢查獲，並扣得第二級毒品搖頭丸十顆
      、第三級毒品愷他命二瓶等情，業據被告丙○○於警詢時，指證被告丁○○販
      售毒品給伊，供稱：「毒品ＭＤＭＡ及Ｋ他命的上源，就是在場的丁○○（當
      場指證無訛）是我自動提供情資，帶同警方查獲毒品販賣上源的。」，又稱：
      「（問：與丁○○購買毒品之聯繫電話及方式為何？購買毒品次數？毒品ＭＤ
      ＭＡ及Ｋ他命單價各為多少？購買之時間？）我都是打行動電話0000000000和
      他（丁○○）聯繫交易的，向丁○○購買了二次，毒品ＭＤＭＡ搖頭丸交易單
      價是三百至三百五十元，Ｋ他命單價是一千元，二次都是丁○○親自接洽交易
      的。第一次向丁○○購買了五罐Ｋ他命、十顆搖頭丸，時間是在九十一年十月
      十一日凌晨一時許，第二次向丁○○購買了二罐Ｋ他命、十顆搖頭丸。」（見
      六二九四號偵卷第六頁），復於偵查時供稱：「我第一次是十月十一日凌晨一
      點許在中華路的ＫＫ舞廳外面跟丁○○拿的，有撞球場的朋友在舞廳內告訴我
      說丁○○有ＭＤＭＡ及Ｋ他命，因我沒看過所以很好奇，朋友就打電話叫他來
      ，丁○○就『免費給我』，他告訴我他平常沒有在賣，只是拿他自己用的給我
      ，我再拿進去，給我舞廳的朋友施用，第一次拿了十顆ＭＤＭＡ及五瓶Ｋ他命
      。第二次是在十月十四日晚上九點多在戊○○○○○○前買的，我是快九點時
      自己打電話給丁○○，丁○○還是說他平時都沒賣，他會拿自己用的給我，：
      ：：因為我朋友說第一次沒給錢怪怪的，所以這次我就硬塞給他。：：：我本
      來約朋友凌晨兩點在凱悅唱歌，途中因為騎機車沒帶安全帽所以被警方查獲。
      」無訛（見六二九四號偵卷第二五、二六頁），又因被告丙○○自動提供情資
      ，帶同警方查獲毒品販賣上源，果然循線在新竹市○○路與四維路口查獲上源
      丁○○，扣得第二級毒品搖頭丸共一百四十一顆、第三級毒品愷他命膠囊共二
      十七顆、瓶裝共七瓶及分裝袋十六個，亦據證人即查獲警員張文濱於原審證述
      ：「查獲丙○○之後我們問他毒品來源，他說是丁○○給的，然後他以電話聯
      絡丁○○，約在中華橋下，他指認丁○○的車子給我們看，後來丁○○出現，
      我們盤查確認，他說毒品放在駕駛座皮包內，他自己拿出來的，被告二人電話
      聯絡時丙○○好像有問藥還有沒有」（原審卷第一三六頁），證人即查獲警員
      乙○○證稱：「我們是透過丙○○所提供的線索，因為丙○○被查獲時，他說
      毒品是從丁○○那裡來的，然後由他自己以電話向丁○○聯絡，他們兩人間的
      電話交談內容我沒有注意，也沒有先命丙○○和他接觸，查獲時他離車子約五
      公尺，他的身上沒有東西，他車子是停在天橋下的停車場」（原審卷第一三○
      頁至第一三一頁），證人即查獲警員己○○稱：「問丙○○毒品來源，他說是
      丁○○給他的，他們兩人以電話聯絡，約在橋下，我們有問丁○○的車型，他
      說是三菱的車，我們過去的時候，發現丁○○在那邊，旁邊是他的車，我們三
      人就上前盤查，丙○○有告訴我們丁○○的毒品都是放在車上黑色包包裡，我
      不知道被告二人電話聯絡內容」等語相互吻合（原審卷第一三八頁），參諸被
      告丁○○於九十一年十月十四日晚間十八時五十九分三十七秒時，確實有以（
      0000000000）與丙○○（0000000000）相互通話，有卷附丁○○行動電話通聯
      紀錄（91.10.11─91.10.14）可考（原審卷第八十二頁），亦與被告丙○○於
      偵查時所供稱：第一次（91.10.11）向丁○○購買毒品，係舞廳內的朋友打電
      話叫他來，第二次（91.10.14）則是自己打電話給丁○○向其購買等情節相符
      。足徵被告丙○○上開之任意性自白非虛，被告丁○○轉讓第二級毒品ＭＤＭ
      Ａ及第三級毒品Ｋ他命丙○○，丙○○再持之轉讓姓名年籍不詳之成年友人約
      十人施用，洵堪認定。至於被告丙○○於偵查時所供稱：第二次（91.10.14）
      則是「快九點時」自己打電話給丁○○向其購買等語，參照上開通聯紀錄顯示
      ，被告丁○○以（0000000000）與丙○○（0000000000）相互通話之時間為九
      十一年十月十四日晚間十八時五十九分三十七秒觀之，應認丙○○係於九十一
      年十月十四日晚間十八時五十九分三十七秒時，以行動電話0000000000號撥打
      丁○○行動電話0000000000號，丁○○應丙○○之要求，承同一轉讓毒品之概
      括犯意，於同日晚上九時許，在新竹市○○路之戊○○○○○○（店名現改為
      笑傲江湖ＫＴＶ）前，再轉讓第二級毒品搖頭丸十顆、第三級毒品愷他命二瓶
      予丙○○；另依被告丙○○與丁○○二人所自承，二人於案發時僅相識約二月
      餘，且彼此不熟，平時除了跳舞並無連絡（見五九四六號偵卷第五頁、第二六
      頁、原審卷第二五頁、第四五頁、本院卷第五十八頁），惟情誼關係，主觀因
      素居多，被告丙○○與被告丁○○間有無特殊交誼，亦非全以相識期間長短為
      斷，且被告丁○○願意無償轉讓毒品供被告丙○○施用，原因多端，尚難以僅
      相識約二月餘，而否定其可能性，併予敘明。
  ２、被告丙○○被查獲後，提供情資供出丁○○，用警車上的電話打給丁○○說要
      去丁○○家玩，問丁○○方不方便，丁○○覺得怪怪的，就說要在丁○○家樓
      下等候：：：約在丁○○家樓下見面，丙○○就帶同警方過去查獲毒品販賣上
      源，循線在新竹市○○路與四維路口查獲丁○○，扣得第二級毒品搖頭丸共一
      百四十一顆、第三級毒品愷他命膠囊共二十七顆、瓶裝共七瓶及分裝袋十六個
      等情，業據查獲警員張文濱、乙○○、己○○及被告丙○○於原審證述在卷（
      原審卷第六三頁、第一三○頁至第一三一頁、第一三六頁、第一三八頁），足
      認被告丁○○答應被告丙○○邀約見面之原因非為轉讓或販賣毒品，僅係警方
      對於原已具有犯罪故意並已實施犯罪行為之人，以所謂「釣魚」之偵查技巧蒐
      集其犯罪證據之情形，核與陷害教唆有別，以此方式取得之證據，審酌人權保
      障及公共利益之均衡維護，自具有證據能力。
  ３、對被告辯解之判斷：
  （１）被告丁○○於警詢、偵審時均否認販售或轉讓ＭＤＭＡ庚○○○○○○毒品
        給丙○○，並稱：警方所查扣之毒品，係在桃園市火車站附近世紀舞廳向一
        名綽號「阿傑」男子購買，Ｋ他命膠囊每顆三百元，Ｋ他命粉末每小瓶是一
        千元，買十瓶時每瓶八百元，ＭＤＭＡ搖頭丸每顆三百元，買一百顆時每顆
        二百元，供己施用，並有向其要分裝袋方便攜帶，數量這樣多是因拿多比較
        便宜（見六二九四號偵卷第九、二十九頁、原審卷第一七四頁）云云，被告
        丙○○嗣後於原審翻異前詞改稱：毒品二次均係向辛○○○○○男子購買，
        與丁○○無關，稱：「不是他（丁○○）給我的，是我去北大路的舞廳向一
        個『小傑』買的，我不知道他的真實姓名，我也是在舞廳認識他的。」、「
        （問：為何今日所言和過去不同？）我向小傑買過兩次，我沒有賣給其他人
        。」、「係受「小傑」之威脅，今天因為我想不能無緣無故害一個人：：去
        年七八月認識「小傑」，被查獲之後，他見到我就警告我。」（原審九十二
        年四月三十日訊問筆錄）、「之前都說是丁○○交付毒品給我，是因為我怕
        小傑報復。」（原審卷第九十五頁）「（問：和小傑平時如何聯絡？）我去
        北大路春天酒店和7-11附近的依雷絲舞廳，我沒有他的電話，都是直接找他
        的人，是在舞廳的朋友告訴我，我才知道他有在賣，我都是在7-11向他買的
        。」、「（問：他（小傑）都是在哪裡交貨給你？）在7-11一手交錢一手交
        貨。」、「（問：為何之前都說是在中華路的ＫＫ舞廳交易？）因為我那時
        很緊張。」、「我的毒品都不是向丁○○買的，我買的這兩次和他都沒有關
        係。」等語（詳見原審九十二年四月三十日訊問筆錄），於本院審理時稱：
        「... 我是在九十一年十月十一日凌晨一點左右在甲○○○○○旁跟綽號「
        阿傑」的成年男子買的，ＭＤＭＡ有買十顆，一顆買三百元，共買三千元，
        三級毒品愷他命（Ｋ他命）我有買五瓶，一瓶買一千，我買五千元。」、「
        九十一年十月十四日晚上九點時在戊○○○○○○（現更名為笑傲江湖ＫＴ
        Ｖ）的附近，在「伊蕾絲舞廳」樓下跟綽號「阿傑」買進二級毒品ＭＤＭＡ
        十顆，三級毒品愷他命（Ｋ他命）二瓶，價錢跟前次一樣，第二次我買毒品
        以後就先行回家，然後要再去舞廳的時候，在新竹市○○路二段被警察臨檢
        查獲：：：。」（本院卷第二十九頁）云云。經查，被告丙○○前後向丁○○購買二次，第一次係在中華路的ＫＫ舞廳外面跟丁○○拿的，第二次係撥
        打丁○○行動電話連絡後約定地點交易，業據被告丙○○於警詢及偵查時供
        明，並有通聯紀錄足據，又查獲當時係丙○○主動供出毒品上源係丁○○，
        並透過警車上電話約出丁○○，而於其車上查獲毒品等情，業經二人坦承不
        諱，核與證人乙○○、己○○、張文濱等證述情節相符，並有扣案第二級毒
        品ＭＤＭＡ藥丸一百四十一顆、第三級毒品Ｋ他命膠囊二十七顆、Ｋ他命瓶
        裝七小瓶（毛重十三公克）、分裝袋十六個足佐，事證至臻明確。而丁○○
        於原審中亦自承：「我下樓後先上車拿鑰匙，再下車進便利商店。」、「包
        包是我拿給警察，因為我心虛，我包包放在駕駛座，警員沒有搜索我的車子
        ，只有搜我的身，然後按我的遙控器，打開車門要我進去拿：：：。」云云
        （原審卷第一三四、一三五頁），若如其所辯，從未販賣毒品予被告丙○○
        ，何必心虛。另被告丁○○經查獲之毒品數量甚多，復有分裝袋十六個，其
        辯稱僅供己施用、買多較為便宜，及分裝袋係為方便攜帶等語，顯難信為真
        實。再被告丙○○於原審翻異之詞，稱二次向「小傑」購買毒品均是在7-11
        一手交錢一手交貨。於本院審理時卻又供稱，第一次是在甲○○○○○旁跟
        綽號「阿傑」的成年男子買的，第二次在戊○○○○○○（現更名為笑傲江
        湖ＫＴＶ）的附近，在「伊蕾絲舞廳」樓下跟綽號「阿傑」買的。就販售者
        之綽號、交易地點又與原審供述不相符，且始終未能陳報「小傑」之相關資
        料以供查證，是否真有其人存在，已足置疑，況衡之常情，被告丙○○於警
        訊、偵查時之供述，距事實發生之時較近，記憶當更為清晰，且甫經逮捕並
        解送檢察官，較少權衡利害得失、或受他人干預，亦尚無機會勾串供詞，是
        比之事後於原審審理時翻異之言，理應更為可採，在無其他事證可證明其嗣
        後更異之詞與事實更為相符時，自不得任意捨棄其初供不採。顯見被告丙○○於原審翻異之詞意在迴護丁○○，非為真實。
  （２）被告丙○○嗣於原審及本院審理中雖翻異前詞改稱：毒品都是伊自己在使用
        ，沒有轉讓給別人，伊想如果說是拿給朋友使用，就不會有事云云（原審卷
        第一０九頁、本院卷第三十、三十三頁）。查丙○○一再坦承自己有在使用
        ＭＤＭＡ及愷他命，雖其於九十一年十月十五日被查獲當天上午七時十分於
        警局所採集之尿液，經送檢驗結果並未驗出ＭＤＭＡ及愷他命（Ketamine）
        反應，有卷附昭信科技顧問股份有限公司「濫用藥物尿液檢驗報告」足參（
        本院卷第四十八、四十九頁），惟此有施用ＭＤＭＡ及愷他命（Ketamine）
        後存留人體期間所限之可能，衡諸被告供承第一次所購買毒品之時間、數量
        （十顆ＭＤＭＡ及五瓶Ｋ他命）及施用方式用量（在唱歌跳舞前，先吃ＭＤ
        ＭＡ一顆半，再以鼻子吸入方式施用Ｋ他命（本院卷第二十九頁），如祇單
        純供己施用，當無可能僅三日即用罄而需再度購買。次據上開檢驗報告結果
        足認，被告於第二次購買後遭查獲時起，距其最後一次吸食，顯有相當之時
        日間隔，故檢驗結果乃無毒品反應，益證被告於查獲採尿之日前數日內並未
        密集連續吸食。二者相互勾稽，堪認被告丙○○於原審及本院審理時翻異前
        詞，辯稱僅供己施用，並未轉讓予他人（與他人共同施用）云云，係屬避重
        就輕之詞，要難採信，其警詢、偵查時之供述顯較為可採。
（三）被告等均係轉讓非販賣：
      按非法販賣毒品罪須以營利為目的而將毒品予以購入或賣出始足當之，倘無營
      利之意思而依原價或較低之價格轉讓他人，則與販賣之要件不符，本件被告丙○○於九十一年十月十一日凌晨一時許，在新竹市○○路之ＫＫ舞廳旁，向被
      告丁○○無償（免費）取得第二級毒品搖頭丸十顆、第三級毒品愷他命五瓶，
      丙○○隨後於甲○○○○○內，分別接續無償轉讓與姓名年籍不詳之成年友人
      約十人施用，另於九十一年十月十四日晚上九時許，在新竹市○○路之戊○○○○○○（店名現改為笑傲江湖ＫＴＶ）前，向被告丁○○有償（因丙○○有
      感第一次免費取得，過意不去，此次才硬塞給他）轉讓第二級毒品搖頭丸十顆
      、第三級毒品愷他命二瓶，欲將上開所取得之毒品提供戊○○○○○○內年籍
      不詳之友人施用時，為警查獲，已據被告丙○○於偵查中供明（見六二九四號
      偵卷第二五、二六頁），且無其他證據足資佐證被告有販賣毒品之犯行，則被
      告顯未因此獲利，而與販賣罪之構成要件有間，應係轉讓，足資認定。
（四）綜上所述，本件事證明確，被告丙○○、丁○○所辯不足採信，犯行堪以認定
      ，應依法論科。
三、論罪：
    查ＭＤＭＡ屬中樞神經興奮劑，服用者會有多話、食慾降低、情緒及活動力亢進
    、產生幻覺、狂喜等症狀之行為特徵，並易發生體溫過高、痙攣，甚至引發併發
    症而導致死亡。長期使用會產生心理的依賴，強迫使用等神經系統的損傷，產生
    情緒不穩、憂鬱、視幻覺、失眠、記憶減退、妄想等症狀，並有噁心、肌肉痛、
    心悸、動作失調之生理毒害；抑鬱、精神錯亂、自殺傾向之心理毒害；橫紋肌溶
    解、血管內凝集、急性腎衰竭、體溫高達攝氏四十三度之致命毒害，業經行政院
    公告為毒品危害防制條例第二條第二項之第二級毒品。愷他命則係用於人、畜之
    麻醉劑，具有肌肉鬆弛作用，服用者有噁心、嘔吐、複視、視覺模糊、視覺影像
    扭曲、暫發性失憶及身體平衡感消失等症狀，嚴重時會有運動功能受損、高血壓
    甚至呼吸作用受到抑制而致死，業經行政院公告為毒品危害防制條例第二條第二
    項之第三級毒品。又被告行為後毒品危害防制條例於九十二年七月九日經總統華
    總一義字第 09200121930號令修正公布，並自公布後六個月即九十三年一月九日
    施行，原毒品危害防制條例第八條除增訂第四項、第六項外，其餘各項均未修正
    ，比較新舊法自無有利不利被告之問題，應依刑法第二條第一項前段規定，適用
    裁判時之新法。核被告丙○○、丁○○所為，均係犯修正後毒品危害防制條例第
    八條第二項之轉讓第二級毒品罪及同條例第八條第三項之轉讓第三級毒品罪，其
    持有第二級毒品之低度行為，為轉讓之高度行為所吸收，不另論罪。又被告丙○○轉讓第二級毒品搖頭丸及第三級毒品Ｋ他命給姓名年籍不詳之成年友人約十人
    施用之行為，係利用同一機會，在同一時段就同一犯罪事實，本於單一犯意接續
    進行，以實現一犯罪構成要件之單一行為，為接續犯，應論以一轉讓第二級毒品
    及第三級毒品罪，而被告丙○○、丁○○係以一行為，同時轉讓第二、三級毒品
    ，同時觸犯二項罪名，均為想像競合犯，各應依刑法第五十五條前段之規定，從
    一重之轉讓第二級毒品罪論。被告丁○○先後二次轉讓第二、三級毒品之犯行，
    時間緊接，犯罪構成要件相同，顯係基於概括之犯意反覆為之，為連續犯，應以
    轉讓第二級毒品既遂，論以一罪，並加重其刑。至於修正後毒品危害防制條例第
    八條第二項雖有轉讓毒品達一定數量者，加重其刑至二分之一，其標準由行政院
    定之之規定，惟查行政院尚未依該規定頒布轉讓數量標準，尚無依該規定加重其
    刑之問題，併予敘明。
四、撤銷改判之理由：
    原審予以論罪科刑，固非無見，惟：
（一）被告行為後毒品危害防制條例於九十二年七月九日經總統華總一義字第092001
      21930 號令修正公布，並自公布後六個月即九十三年一月九日施行，原審未及
      比較適用，尚有未洽。
（二）原審以共同被告丙○○供詞中，就毒品之買受來源、地點前後供述不一之瑕疵
      ，遽而捨棄為認定被告丁○○之不利證據，為被告丁○○無罪之諭知。惟被告
      丙○○於警詢、偵查時之供述顯具有較可信之特別情況，原審未加審認，顯有
      未洽。
（三）前開事實固據被告丙○○於警訊、偵查時坦承不諱，惟於原審調查中則翻異前
      詞，改稱：毒品都是伊自己在使用，沒有轉讓給別人，伊想如果說是拿給朋友
      使用，就不會有事云云（原審卷第一０九頁），並未坦承犯行，原審竟認「右
      開犯罪事實業據被告丙○○於警訊、偵查及本院調查時坦承不諱」云云，其中
      所載「被告丙○○於本院調查時坦承不諱」，顯與卷證資料不符，不無違誤。
（四）原審對於丙○○於民國九十一年十月十一日凌晨一時許，及九十一年十月十四
      日二十一時許兩次，究係向何人取得，未加審認，認係向姓名年籍不詳成年男
      子購得云云，顯與事實不符。
    檢察官對被告丁○○上訴意旨以：本件共同被告丙○○除於偵查中坦承自己犯行
    ，就被告丁○○犯行部分，亦經依訊問證人程序，於九十一年十月十五日具結證
    述在卷，其證詞堪以採信，是原審認定事實及適用法律違法，自難認妥適，為有
    理由，被告丙○○上訴意旨否認犯罪，指摘原判決不當，為無理由，原判決既有
    可議，自應撤銷改判。
五、科刑及其審酌事項：
（一）毒品危害防制條例第十七條關於減輕其刑之規定，其立法目的，在利用減刑之
      寬典，鼓勵運輸、販賣、吸用或持有毒品之行為人，供出毒品之來源，藉以擴
      大防制毒品之成效，使煙毒易於斷絕。故凡觸犯該條所列舉之罪者，據實指陳
      其毒品由來之人或地，並因而破案查獲者，即符合該條得減輕其刑之規定，至
      其所供毒品由來之人，與之是否具有共犯關係，並非所問。本件被告丙○○供
      出毒品來源，因而破獲被告丁○○，依毒品危害防制條例第十七條規定減輕其
      刑。
（二）爰審酌被告丁○○、丙○○犯罪之動機、目的、手段，及犯罪後於原審、本院
      審理時否認犯行之態度，及被告丙○○現僅十九歲，年輕識淺，轉讓毒品，殘
      害他人身心健康，並供出毒品來源等一切情狀，分別量處如主文第二、三項所
      示之刑。
六、沒收：
    扣案第二級毒品ＭＤＭＡ藥丸十顆（毛重六. 七一公克，淨重二. 六五公克，驗
    餘二. 三Ｏ公克）及第三級毒品Ｋ他命二瓶（毛重七. 三五公克，淨重三. 五五
    公克，驗餘三. 三五公克），均依毒品危害防制條例第十八條第一項前段規定，
    在被告丙○○主文項下宣告沒收銷燬之。扣案之第二級毒品ＭＤＭＡ藥丸壹佰參
    拾伍顆（原扣案一百四十一顆，含綠色藥錠二十七顆，淺黃色藥錠十五顆，深黃
    色藥錠九十九顆，總毛重四三. 五六公克，總淨重四二. Ｏ四公克，驗餘一百三
    十五顆，淨重四0.三Ｏ公克），及第三級毒品愷他命膠囊貳拾壹顆（原扣案二十
    七顆，含綠白色膠囊十五顆，橘黃色膠囊十二顆，總毛重六. 九四公克，淨重五
    . 九四公克，驗餘二十一顆，淨重四. 六二公克）、瓶裝共柒瓶（毛重一三. 八
    三公克，淨重四. 六0公克，驗餘四. 二0公克），均依毒品危害防制條例第十八
    條第一項前段規定，在被告丁○○主文項下宣告沒收銷燬之。另分裝袋十六個係
    被告丁○○所有，且係供犯罪所用之物，依毒品危害防制條例第十九條第一項前
    段規定，在被告丁○○主文項下宣告沒收之。另分裝袋十六個係被告丁○○所有
    ，且係供犯罪所用之物，依毒品危害防制條例第十九條第一項前段規定，在被告
    丁○○主文項下宣告沒收之。
七、不另為無罪之諭知：
（一）公訴意旨又以：被告丙○○於九十一年十月十四日二十一時許，在新竹市○○
      路戊○○○○○○（現更名為笑傲江湖ＫＴＶ）前，向姓名年籍不詳成年男子
      ，一次購入第二級毒品ＭＤＭＡ藥丸十顆及第三級毒品Ｋ他命二瓶，而於同年
      月十五日凌晨三時三十分許，在新竹市○○路二段為警臨檢查獲，並扣得第二
      級毒品ＭＤＭＡ藥丸十顆及第三級毒品Ｋ他命二瓶，因認被告此部分另涉有毒
      品危害防制條例第八條第四項、第二項及第三項轉讓第二級毒品及第三級毒品
      未遂罪嫌。
（二）惟被告第二次持有第二級毒品搖頭丸及第三級毒品Ｋ他命之行為，因未確認轉
      讓毒品之對象，非處於隨時可轉讓毒品之情境，故應認尚未著手於轉讓之行為
      ，所為應非屬毒品危害防制條例第八條第四項、第二項及第三項轉讓第二級毒
      品及第三級毒品未遂罪嫌，惟公訴人認此部分與前開論罪科刑部分，有連續犯
      之裁判上一罪關係，基於審判不可分之故，爰不另為無罪之諭知。
八、適用法律：
據上論斷，應依刑事訴訟法第三百六十九條第一項前段、第三百六十四條、第二百九
十九條第一項前段，毒品危害防制條例第八條第二項、第三項、第十七條、第十八條
第一項前段、第十九條第一項前段，刑法第十一條前段、第二條第一項前段、第五十
六條、第五十五條，判決如主文。
本案經檢察官鄭龍照到庭執行職務。
中      華      民      國    九十三    年     一     月    十六    日
                              臺灣高等法院刑事第十庭
                                  審判長法  官  溫  耀  源
                                        法  官  何  菁  莪
                                        法  官  邱  同  印
右正本證明與原本無異。
如不服本判決，應於收受送達後十日內向本院提出上訴書狀，其未敘述上訴之理由者
並得於提起上訴後十日內向本院補提理由書（均須按他造當事人之人數附繕本）。
                                        書記官  莊  昭  樹
中      華      民      國    九十三    年      一      月     十六     日
附錄：本案論罪科刑法條全文
民國92年7月9日修正毒品危害防制條例第8條
轉讓第一級毒品者，處一年以上七年以下有期徒刑，得併科新臺幣一百萬元以下罰金
。
轉讓第二級毒品者，處六月以上五年以下有期徒刑，得併科新臺幣七十萬元以下罰金
。
轉讓第三級毒品者，處三年以下有期徒刑，得併科新臺幣三十萬元以下罰金。
轉讓第四級毒品者，處一年以下有期徒刑，得併科新臺幣十萬元以下罰金
。
前四項之未遂犯罰之。
轉讓毒品達一定數量者，加重其刑至二分之一，其標準由行政院定之。
第 17 條
犯第四條第一項至第四項、第五條第一項至第四項前段、第六條第一項至第四項、第
七條第一項至第四項、第八條第一項至第四項、第十條或第十一條第一項、第二項之
罪，供出毒品來源，因而破獲者，得減輕其刑。
第 18 條
查獲之第一、二級毒品及專供製造或施用第一、二級毒品之器具，不問屬於犯人與否
，均沒收銷燬之；查獲之第三、四級毒品及製造或施用毒品之器具，無正當理由而擅
自持有者，均沒入銷燬之。但合於醫藥、研究或訓練之用者，得不予銷燬。
前項合於醫藥、研究或訓練用毒品或器具之管理辦法，由法務部會同行政
院衛生署定之。
第 19 條
犯第四條至第九條、第十二條、第十三條或第十四條第一項、第二項之罪者，其供犯
罪所用或因犯罪所得之財物，均沒收之，如全部或一部不能沒收時，追徵其價額或以
其財產抵償之。
為保全前項價額之追徵或以財產抵償，得於必要範圍內扣押其財產。
犯第四條之罪所使用之水、陸、空交通工具沒收之。
民國 92 年 7 月 9 日修正前毒品危害防制條例第8條
轉讓第一級毒品者，處一年以上七年以下有期徒刑，得併科新臺幣一百萬元以下罰金
。
轉讓第二級毒品者，處六月以上五年以下有期徒刑，得併科新臺幣七十萬元以下罰金
。
轉讓第三級毒品者，處三年以下有期徒刑，得併科新臺幣三十萬元以下罰金。
前三項之未遂犯罰之。
